【裁判字號】    94,訴,682
【裁判日期】    951226
【裁判案由】    殺人未遂等
【裁判全文】
臺灣臺南地方法院刑事判決               94年度訴字第682號
公  訴  人  臺灣臺南地方法院檢察署檢察官
被      告  癸○○
                    現於臺灣高雄看守所
選任辯護人  洪梅芬律師
            李季錦律師
上列被告因殺人未遂等案件，經檢察官提起公訴（94年度偵緝字
第358、359號），本院判決如下：
    主  文
癸○○共同犯剝奪他人行動自由罪，處有期徒刑拾月。
其餘被訴部分無罪。
    事  實
一、緣癸○○之友人己○○（待到庭後另行審理）因懷疑乙○○
    涉嫌於92年底間某日，至其台南市○○○路○段293號5樓住
    處行竊，而對乙○○心生不滿，然始終未能尋得乙○○。己○○於93年12月6日上午，見與乙○○熟識，且與乙○○亦
    有財務糾紛之戊○○（由本院另案審理）向其提及有關乙○○與其之間之財務糾紛，己○○乃要求戊○○以欲商議相關
    財務糾紛為由，聯絡乙○○至位於台南市○區○○路27巷15
    號之9之「千愛賓館」，使其得以向乙○○理論。戊○○遂
    依己○○指示以電話聯絡乙○○，並與之相約於千愛賓館，
    待乙○○同意後，戊○○旋電告己○○。己○○復轉告適在
    其住處聊天之丁○○及亦為己○○友人之庚○○，和真實姓
    名年籍不詳之二名成年男子，有關其與乙○○間之糾紛，及
    欲至「千愛賓館」找乙○○理論等情。丁○○、庚○○、己○○、癸○○、及該二名真實姓名年籍不詳之成年男子等人
    ，遂共同基於傷害他人身體及妨害他人行動自由之犯意聯絡
    ，共同前往「千愛賓館」。戊○○、己○○、丁○○、庚○○、癸○○及真實姓名年籍不詳之二名成年男子，與並無傷
    害及妨害自由犯意聯絡之戊○○男友辛○○於93年12月8日
    上午6時30分許抵達「千愛賓館」，戊○○遂於辛○○陪同
    下，進入「千愛賓館」，並訂該賓館505號室，辛○○則另
    訂505號室旁之508號室，供其自己休憩，以備乙○○如對戊○○有加害行為時，得以出面保護戊○○。戊○○訂妥房間
    後，旋電告乙○○其所訂之房間號碼，惟乙○○未依時至千
    愛賓館505號室。戊○○、己○○、丁○○、庚○○、癸○○及真實姓名年籍不詳之二名成年男子與辛○○等人乃先行
    離去，並均返回己○○前開住處。嗣於同日上午9時許，乙○○以電話聯絡戊○○，告知其已抵達「千愛賓館」505號
    室，戊○○旋轉知己○○，己○○復通知仍在其住處等候之
    丁○○、庚○○、癸○○及真實姓名年籍不詳之二名成年男
    子等人，即由己○○駕駛丁○○所有之車號５９００─ＧＪ
    號自用小客車，搭載丁○○、庚○○及一名真實姓名年籍不
    詳之成年男子等人；癸○○則駕駛其所有之車號２４１７─
    ＧＭ號自用小客車，搭載戊○○、另一名真實姓名年籍不詳
    之成年男子、辛○○及與丁○○等人並無犯意聯絡，適在己○○住處施用毒品，正欲返家之丙○○等人，分別前往「千
    愛賓館」，並於同日上午9時10分許均抵達「千愛賓館」。
    而戊○○於接近「千愛賓館」時，即先行藉詞下車離去。丁○○等人抵達千愛賓館後，己○○旋交付丁○○仿ＣＯＬＴ
    廠１９０８ＣＡＬＩＢＥＲ２５型半自動手槍製造，可發射
    子彈之改造手槍（槍枝管制編號0000000000號）1枝，及均
    具殺傷力，直徑分別約6.8mm暨6.9mm土造金屬彈頭之土造子
    彈2顆與丁○○；並交付長約40公分，狀似開山刀之刀械1枝
    （未據扣案）與庚○○，另交付狀似手槍之不明器械1枝（
    未據扣案）與癸○○，並囑丁○○、庚○○、癸○○及真實
    姓名年籍不詳之二名成年男子等人，至「千愛賓館」505號
    室強押乙○○回其等所駕車輛。癸○○等人旋至「千愛賓館
    」505號室，並在門口處敲門，乙○○誤認係戊○○敲門，
    乃自行開門，丁○○等人旋趁隙衝入，乙○○見狀知悉情狀
    不對，欲衝出房間逃跑，丁○○為防止乙○○離去，乃持前
    開改造手槍槍柄毆擊乙○○頭部，癸○○亦以該不明器械毆
    擊乙○○頭部，而庚○○及真實姓名年籍不詳之二名成年男
    子等人亦上前徒手圍毆乙○○，使乙○○頭部受創，懼而不
    敢反抗。癸○○等人待乙○○不敢反抗後，復以前後推擠等
    手段，逼使乙○○進入「千愛賓館」之電梯內，而以此強暴
    方式剝奪乙○○之行動自由，並於電梯抵達一樓大廳時，繼
    以前後推擠、包圍等強暴方式，使乙○○無法離去，並將乙○○強押至「千愛賓館」外，而與在該處等候之己○○會合
    ，且共同將乙○○強押至丁○○所有之前開自用小客車內，
    丁○○並進入該車內，坐於乙○○右側，另一名真實姓名年
    籍不詳之成年男子則坐於乙○○左側，使乙○○無法逃離。
    己○○隨即進入丁○○所有前開自用小客車駕駛座，庚○○
    則進入該車之右前座，己○○旋駕車前往車程約10分鐘之台
    南市○○○路○段鎮山宮旁之公墓處，並以電話告知正駕車
    搭載辛○○、丙○○回家之癸○○，命其至前開公墓處會合
    ，癸○○乃駕車前往公墓會合。己○○駕車強押乙○○前往
    前開公墓途中，因質問乙○○所竊財物下落未果，己○○、
    丁○○、庚○○等3人乃變更原先傷害乙○○身體之犯意聯
    絡，而為欲毀敗乙○○4肢之重傷犯意聯絡，推由丁○○持
    原置於車上，不知何人所有之長約60公分之刀械（未據扣案
    ），攻擊乙○○之右手、右手臂及右膝，使之受創。己○○
    等人於同日上午9時30分許抵達前開公墓，並將乙○○帶至
    公墓內，續行質問乙○○所竊財物下落，己○○等3人因認
    乙○○未能據實陳述，乃接續前開重傷之犯意聯絡，由丁○○、庚○○及己○○分別持刀械、球棒等工具，砍擊、敲擊
    乙○○之四肢及背部、頭部等處，致使乙○○受有左側兩踝
    骨折、頭部外傷合併頭皮撕裂傷、右側髕骨韌帶損傷、左手
    撕裂傷、左前臂撕裂傷、右腕部多處撕裂傷合併內側神經及
    多處韌帶撕裂傷、背部多處砍傷及左側第三、第四遠端手指
    骨折等傷害。己○○、庚○○2人見乙○○已遭攻擊而倒臥
    於血泊中，而欲將乙○○前往「千愛賓館」時，所駕之車號
    Ｊ７─５７３５號自用小客車藏匿，以免遭警循該車而查獲
    其等犯罪之事實，己○○與庚○○乃另行起意，共同基於以
    強暴妨害人行使權利之犯意聯絡，由己○○命庚○○徒手強
    取乙○○原懸掛於腰間之前開自用小客車之鑰匙1串，以此
    強暴方式，妨害乙○○行使其保有前揭自用小客車鑰匙之權
    利。庚○○取得鑰匙後，旋交與己○○。己○○旋將乙○○
    之車鑰匙分別交與庚○○及不知情之丁○○，命其2人返回
    「千愛賓館」尋找乙○○所駕車輛。丁○○、庚○○2人正
    欲離開公墓時，見癸○○適駕車至公墓處，遂共同將倒地不
    起之乙○○移置癸○○所駕前開車輛內，並於該車行至前開
    公墓附近之台南市○○街甘蔗田處，將乙○○放下。嗣於同
    日上午11時40分許，適有至附近農田工作之杜江龍行經該處
    時，見乙○○躺臥於血泊中，經報警並送醫救治後，乙○○
    四肢之功能始未毀敗。嗣經警據報，而於93年12月14日18時
    10分許，在台南市○○路○段94巷與北成路口處，拘提丁○○、庚○○後查悉上情。
二、案經臺南市警察局第五分局報請台灣台南地方法院檢察署檢
    察官偵查起訴。
    理  由
壹、程序部分：
    按被告以外之人於審判外向法官所為之陳述，得為證據。被
    告以外之人於偵查中向檢察官所為之陳述，除顯有不可信之
    情況者外，得為證據。刑事訴訟法第159條之1定有明文。故
    證人戊○○、辛○○、丙○○、庚○○、丁○○及同案正犯
    己○○等人於偵查中業已具結及本院94年度訴字第404號案
    中向法官所為證述與上開規定相符，應有證據能力，合先敘
    明。
貳、有罪部分：
一、訊據被告癸○○對毆打被害人乙○○頭部及強帶被害人至「
    千愛賓館」外與己○○會合等情均坦承不諱，惟辯稱未攜帶
    狀似手槍之不明器械，伊是以丁○○持有之手槍槍柄毆打被
    害人頭部云云。經查，被告癸○○及同案正犯丁○○分持手
    槍（癸○○所持之器械是否為手槍無法認定）毆打被害人頭
    部乙節，業據被害人指訴歷歷，且被告癸○○於本院94年度
    訴字第404號案中證稱其所持乃玩具手槍等語（見94年度訴
    字第404號案電子筆錄卷第174頁），被害人亦指稱被告持有
    手槍，被告既已持有不明槍械（未扣案）在手，又何需再向
    證人丁○○接過手槍後才毆打被害人？況且證人丁○○於偵
    查及該案審理中從未證稱過將手槍交與被告癸○○之事，故
    被告此部分之供述顯不足採。惟不論被告癸○○持用何種械
    器，被告既已坦承參與毆打被害人行為，同時被害人頭部又
    確受有頭部外傷合併頭皮其撕裂傷之傷害，此有國仁醫院診
    斷證明書可稽，自無礙其傷害犯行之認定。而被告等人將被
    害人押往「千愛賓館」外與己○○會合等情除經被害人指訴
    綦詳外，同時證人戊○○、辛○○、丙○○和同案正犯庚○○、丁○○、己○○等人於偵查中及本院94年度訴字第404
    號乙案中復供述相符，自堪信屬真實。另被害人係經證人杜
    江龍報警救治乙節，亦經證人杜江龍於警詢證述明確。此外
    ，復有「千愛賓館」監視器側錄影帶及翻拍照片、本院94
    年度訴字第404號刑事案件勘驗「千愛賓館」監視錄影帶後
    之勘驗筆錄、法務部調查局屏東縣調查站通訊監察譯文及屏
    東縣警察局通訊監察譯文、指認照片8張等存卷可證。事證
    明確，被告犯行堪予認定，應依法論科。
二、至於公訴意旨認被告癸○○與其他正犯間係共犯殺人未遂罪
    嫌云云，無非以被害人之指訴為據，被告癸○○則辯稱伊並
    未參與公墓砍殺被害人之行為等語。查被害人固指稱：「（
    檢察官問：到公墓時，車上的人如何乘坐？）癸○○、丁○○與我同車，坐在我兩邊。」云云。但依本院94年度訴字第
    404號案94年6月13日勘驗「千愛賓館」監視錄影帶後之勘驗
    筆錄記載，同案正犯丁○○稱：「黑色車子原係我所有，當
    時由己○○駕駛，車上有我與己○○、庚○○及一個我不認
    識的人，共有四人，下車之人我不認識，該人應該是己○○
    帶去之人。」、「（審判長問：何人坐在佐博仁旁邊？）我
    及另一個我不認識的人坐佐博仁旁邊，被告庚○○坐在前座
    。」等語（見94年度訴字第404號案電子筆錄卷第33頁、第
    245頁）；而同案正犯庚○○則供稱：「（受命法官問：他
    （指佐博仁）在公墓時，有幾個人動刀、槍？）我、己○○
    。丁○○在公墓沒有下車。」等語（見同上卷第204頁）；
    該案被告丙○○係供稱其2次均是搭被告癸○○的車等語（
    見同上卷第219頁）；該案被告辛○○則係供稱：「當時我
    們也不知道要去那裏，但半路癸○○接到電話，才將我們載
    至公墓，我進去公墓時，已經看到佐博仁躺在地上．．．」
    等語（見同上卷第256頁）。該案被告丁○○、庚○○、辛○○及丙○○所供述內容與本案被告癸○○所供互核相符，
    故被告癸○○所辯未於公墓參與砍殺被害人乙節，應可堪採
    信，被害人指訴被告癸○○和其同乘一輛車前往公墓乙節，
    顯與事實未合。另依案發當天被告己○○與癸○○之電話監
    聽譯文所載，己○○雖稱：「阿你把他送去醫院，這後面『
    事尾』（台語）一堆吶，這個要把他埋掉吶！」被告癸○○
    回答：「我知道，我把他丟在路邊讓他自生自滅好了，好嗎
    ？」等對話，惟此已是己○○等人殺傷被害人之後的事，且
    被告癸○○當時原是要送被害人到醫院，自不得以此而推論
    被告有參與公墓之砍殺行為。此外，除被害人之指訴外，公
    訴意旨即未提出任何證據足資證明被告癸○○與於己○○、
    丁○○、庚○○等人有殺人未遂之犯意聯絡，而在前往公墓
    途中及到達公墓後，共同殺傷被害人，因此，公訴意旨認被
    告涉犯殺人未遂自不足採信。再按共同正犯之所以應對其他
    共同正犯所實施之行為負其全部責任者，以就其行為有犯意
    之聯絡為限，若他犯所實施之行為，超越原計畫之範圍，而
    為其所難預見者，則僅應就其所知之程度，令負責任，未可
    概以共同正犯論。（最高法院50年台上字第1060號判例參照
    ）被告癸○○與己○○、丁○○、庚○○等人前往「千愛賓
    館」找被害人時雖有傷害之犯意聯絡，但其並未一同押被害
    人前往公墓，所以在前往公墓途中，己○○、丁○○、庚○○等3人變更普通傷害犯意為重傷（依國仁醫院及臺南市立
    醫院函為據，本院94年度訴字第404號案認僅屬重傷未遂而
    非殺人未遂）之犯意，自係超越其等原計畫之範圍，參酌上
    開判例意旨所示，被告癸○○所為自不構成重傷未遂罪責。
三、核被告癸○○所為，係犯刑法第277條第1項之普通傷害罪及
    同法第302條第1項之妨害自由罪。公訴意旨認被告所犯係
    271條第2項、第1項之殺人未遂罪，尚有未洽（已如前述）
    ，惟其基本事實同一，本院仍得予以審酌，起訴法條自應予
    變更；而妨害自由部分公訴意旨事實部分雖有論及，但所犯
    法條則未予說明，惟事實部分既已論及自為起訴效力所及，
    併予說明。被告癸○○與同案之戊○○、丁○○、庚○○、
    己○○及該二名真實姓名年籍不詳之成年男子就上開普通傷
    害及妨害自由部分，有犯意聯絡及行為分擔，均為共同正犯
    ，而案外人辛○○、丙○○業經本院94年度訴字第404號案
    認定無罪在案，自非屬共同正犯，併予敘明。又查被告行為
    後，94年1月7日修正公布之刑法，自95年7月1日施行，修正
    後之刑法刪除第55條關於牽連犯之規定。本件被告所犯上開
    傷害及妨害自由罪具有牽連犯之關係，依修正前即行為時之
    規定，應從一重之妨害自由罪處斷；依修正後之刑法既已刪
    除牽連犯之規定，則所犯上述2罪應依數罪併罰之規定分論
    併罰。則比較新舊法之規定，修正後之規定並非較有利於被
    告，依刑法第2條第1項之規定，應適用行為時之法律，即適
    用修正前刑法第55條牽連犯之規定，從一重之偽造有價證券
    罪處斷。爰審酌被告之素行、其犯罪動機僅因同案被告懷疑
    被害人竊取其物，即糾合眾人私刑逼問，又眼見被害人受傷
    卻未予立刻送醫救治，及犯後已坦承犯行等一切情狀，量處
    如主文所示之刑，以資懲儆。
、無罪部分：
一、公訴意旨另以：被告癸○○及己○○、丁○○、庚○○、辛○○、戊○○、丙○○等人於殺害乙○○後，另基於共同意
    圖為自己不法所有之犯意聯絡，在上址公墓砍殺圍毆乙○○
    致令不能抗拒後，己○○命庚○○將乙○○腰際上之其所有
    車號Ｊ７─５７３５號自小客車鑰匙取下，再由己○○轉交
    與癸○○，再由癸○○、庚○○、丙○○及丁○○四人至上
    址賓館附近巷內尋得後，由丁○○負責開往臺南縣仁德鄉「
    麗晶汽車賓館」交與己○○，其等即搜括車上財物及現金新
    台幣（下同）20萬元。因認被告癸○○就此部分均涉有刑法
    第330條第1項之結夥三人攜帶兇器強盜罪嫌云云。訊據被告
    癸○○堅決否認涉有結夥三人攜帶兇器強盜犯行，辯稱：伊
    未參與搜尋被害人乙○○所駕自用小客車，是庚○○、丁○○去搜尋的等語。
二、按犯罪事實，應依證據認定之，無證據不得認定其犯罪事實
    ，又不能證明被告犯罪者，應諭知無罪之判決，刑事訴訟法
    第154條第2項、第301條第1項分別定有明文。經查：
  (一)被害人固指稱被告與己○○等人共同在公墓砍殺伊云云，惟
    被告乃是己○○、丁○○及庚○○等3人殺傷被害人後始到
    達公墓（已如前述），則被告如何與己○○等人為強盜之犯
    意聯絡？又被害人於本院審理時已證稱是庚○○在其身上拿
    走車鑰匙等語（見本院卷二第156、157頁），又證人庚○○
    於另案中亦供承是其與丁○○前去找車等語（見94年度訴字
    第404號案電子筆錄卷第103頁、209頁）；丁○○也供承是
    和庚○○去找車子，且是庚○○找到車子的等語（見同上卷
    第248頁）；另證人丙○○亦供稱當時癸○○是載伊及癸○○女友離開等語（見同上卷第216頁），則被告如何能去搜
    尋乙○○所駕車輛？足徵被告所辯可堪採信。
  (二)又被害人於偵查中及本院94年度訴字第404號案中均指稱被
    告等人搜括車上財物及現金20萬元，但本院審理中則另指稱
    被告等人在「千愛賓館」505室即搶走其皮夾內之現金及現
    金卡、金融卡等物云云。但查，被害人於另案中證稱車上放
    有「家裡鑰匙、提款卡、信用卡及20萬元的現金、電擊棒。
    」等語（見同上卷第119頁），何以提款卡、信用卡等物又
    早在「千愛賓館」即遭搶走？再有關車上現金20萬元乙節，
    被害人非毫無社會經驗之成年人，竟任意將20萬元現金置於
    車內，並將車輛放置於千愛賓館旁之偏僻巷道，絲毫不畏他
    人進入車內行竊，實非無疑。況被害人於另案審理時，證稱
    該筆款項之來源時，先結證稱：該筆20餘萬元之款項，係其
    擔任中古車行業務員，向客戶所收受之車款，並稱該客戶之
    地址及姓名均不復記憶云云（見同上卷第119頁、第120頁）
    ；然經法官請其另行提出交付款項之客戶資料，並於兩個月
    後之審理庭期再次提解其到庭查明該筆款項來源時，被害人
    乙○○竟具結證稱：該筆款項係其母親所交付，且車上共有
    25萬元云云（見同上卷第170頁）。被害人就車上財物如何
    及其來源如何，所為證述前後不一，足見被害人乙○○就該
    筆款項之證述，確有虛構不實之情形，故其此部分證言，殊
    難採信。
三、綜上所述，被害人是否確實曾在其車內放置20餘萬元之現金
    ，尚難證明，且被告又未曾參與搜尋被害人所有汽車，此外
    ，亦無其他積極證據足認被告涉有結夥三人攜帶兇器強盜犯
    行，揆諸前開說明，自應就此部分為無罪判決之諭知。
肆、移送併辦部分：
    移送併辦意旨（94年度偵字第6548號）略以：被告癸○○與
    己○○、丁○○、庚○○，及另案被告張世昌，王富民等人
    共同基於意圖為自己不法所有及傷害之犯意聯絡，先於93年
    10月10日上午2時22分許，在台南市○○路，由己○○夥同
    真實姓名年籍均不詳之綽號「阿華」之男子，持棒球棒及酒
    瓶毆打被害人甲○○，致被害人甲○○受有多處挫傷及撕裂
    傷之傷害後，再於同日上午8時許，在己○○位於台南市○○○街15號2樓之5住處，己○○再命被告癸○○、丁○○、
    庚○○及另案被告張世昌及王富民等人，分持手槍、棍棒毆
    打被害人甲○○，且趁被害人甲○○不支倒地無力反抗之際
    ，強行取走被害人甲○○之父方景福交與被害人甲○○之現
    金1萬元，因認被告癸○○就此部分另涉有傷害及結夥三人
    強盜罪嫌，且與起訴事實所論列之被告結夥三人攜帶兇器強
    盜犯行間，具有連續犯關係，而屬裁判上一罪等語。惟起訴
    意旨所指被告涉犯結夥三人攜帶兇器強盜犯行部分，罪嫌不
    足，應為無罪判決之諭知（已如前述）；職是，併辦意旨所
    指被告所涉結夥三人強盜犯行部分，與原起訴且經本院論罪
    科刑部分，構成要件顯不相同，而不具連續犯關係，應非裁
    判上一罪，即非起訴效力所及，本院當無併予審酌之餘地，
    此部分應檢還檢察官另行偵辦，附此敘明。
據上論斷，應依刑事訴訟法第299條第1項前段、第300條、第301
條第1項，刑法第2條第1項但書、第28條、第277條第1項、第302
條第1項、修正前刑法第55條，刑法施行法第1條之1，判決如主
文。
本案經檢察官壬○○到庭執行職務。
中    華    民    國    95    年    12    月    26    日
              刑事第八庭    審判長法  官  彭喜有
                                  法  官  王慧娟
                                  法  官  李東柏
以上正本證明與原本無異。
如不服本判決應於送達後10日內向本院提出上訴狀。
                                  書記官  黃傳鈞
中    華    民    國    95    年    12    月    28    日
附錄本案論罪科刑法條全文
中華民國刑法第277條第1項：
傷害人之身體或健康者，處3年以下有期徒刑、拘役或1千元以下
罰金。
中華民國刑法第302條第1項：
私行拘禁或以其他非法方法，剝奪人之行動自由者，處5年以下
有期徒刑、拘役或3百元以下罰金。


司法院資訊處製作；財團法人民間司法改革基金會備份。
